【裁判字號】    99,聲減,7
【裁判日期】    990830
【裁判案由】    聲請減刑等
【裁判全文】
臺灣臺東地方法院刑事裁定               99年度聲減字第7號
聲  請  人  臺灣臺東地方法院檢察署檢察官
受  刑  人  甲○○
上列受刑人因違反政府採購法等案件，已經判決罪刑確定，聲請
人聲請減刑、定其應執行之刑暨易科罰金之折算標準（99年度聲
減字第7號），本院裁定如下：
    主  文
甲○○所犯附表編號壹之罪，減為有期徒刑壹月又拾伍日，如易
科罰金，以銀元參佰元即新臺幣玖佰元折算壹日，與附表編號貳
不應減刑之犯罪所處之刑，應執行有期徒刑柒月，如易科罰金，
以銀元參佰元即新臺幣玖佰元折算壹日。
    理  由
一、聲請意旨略以：受刑人甲○○於附表所列日期犯如附表所列
    之罪，經如附表所列之法院判處如附表所列之刑確定，而其
    所犯上開各罪，犯罪時間均在民國96年 4月24日之前，所犯
    如附表編號1所列之罪，核與中華民國96年罪犯減刑條例第2
    條第1項第3款規定相符，應依同條例第8條第3項、第11條聲
    請裁定減刑，並與依同條例第5條規定不符減刑之編號2所列
    之罪定應執行刑及依同條例第 9條諭知易利罰金之折算標準
    等語。
二、按刑法第53條規定，數罪併罰，有二裁判以上者，依第51條
    之規定，定其應執行之刑。又數罪併罰案件之執行，以法院
    所定應執行之刑執行期滿，為執行完畢之時，若數罪併罰中
    ，一罪之有期徒刑先執行期滿，法院始依檢察官聲請裁定定
    數罪應執行刑確定，其在裁定前已先執行之罪，因嗣後合併
    他罪定應執行刑結果，檢察官所換發之執行指揮書，係執行
    定應執行刑之裁定，其之前已執行之有期徒刑部分，僅應予
    以扣除，不能認已執行完畢，最高法院96年度臺非字第 309
    號判決意旨可資覆按。次按中華民國96年罪犯減刑條例第16
    條規定「本條例自中華民國96年7月16日施行」，同條例第8
    條則明定：依本條例應減刑之罪，已經判決確定尚未執行或
    執行未完畢者，由檢察官或應減刑之人犯聲請最後審理事實
    之法院裁定之。是以，依該條例所定應減刑之罪，乃係以其
    施行之日為基準。在該條例施行之日如尚未執行或執行未畢
    ，因疏誤聲請或他故而未能遵期聲請裁定減刑，致日後執行
    期滿，仍應認為符合上開尚未執行或執行未畢之規定，而依
    嗣後之聲請，裁定予以減刑。苟非如是，勢將使依該條例所
    應予減刑之罪，僅因遲誤或不及聲請減刑，致轉換為不予減
    刑，立法本旨顯非如此，亦與法安定性原則之要求未盡相合
    。從而，中華民國96年罪犯減刑條例應減刑之罪是否已經執
    行完畢，自應以該條例於96年 7月16日施行時為其判斷基準
    ，而非以聲請裁定或法院繫屬時為據，是數罪併罰案件之全
    部或其中一部之罪，苟於96年 7月16日尚未執行完畢，而符
    合該條例減刑之要件者，即應聲請減刑，不以聲請減刑時尚
    未執行完畢為限（臺灣高等法院96年7月11日第3次刑事庭庭
    長會議決議第2號、最高法院81年度臺抗字第196號裁定意旨
    足資參照）。另依中華民國96年罪犯減刑條例所為之減刑裁
    定，係按原確定判決之宣告刑而減之，並非重新裁判，故是
    否准予易科罰金及關於該易科罰金之折算標準，均應依原確
    定判決所諭知之標準折算，不生新舊法律之比較適用問題（
    最高法院著有97年度臺非字第38號判決意旨可據）。惟刑法
    第51條有關數罪併罰之規定，已於94年2月2日修正公布，並
    自95年7月1日起施行，而行為後法律有變更者，適用行為時
    之法律，但行為後之法律有利於行為人者，適用最有利於行
    為人之法律，現行刑法第2條第1項則定有明文。本次刑法修
    正之新舊法適用原則，有關數罪併罰定應執行刑時，裁判確
    定前犯數罪，其中一罪在新法施行前者，亦同（即仍應為新
    舊法比較），此有最高法院95年度第8次刑事庭會議決議暨9
    6年度臺非字第 102號判決意旨足資參照。再刑法第51條第5
    款規定由「宣告多數有期徒刑者，於各刑中之最長期以上，
    各刑合併之刑期以下，定其刑期。但不得逾20年」，修正為
    「宣告多數有期徒刑者，於各刑中之最長期以上，各刑合併
    之刑期以下，定其刑期。但不得逾30年」，經新舊法比較結
    果，修正後刑法規定並非較有利於受刑人，依刑法第2條第1
    項之「原則從舊、例外從輕」規定，自應適用修正前刑法第
    51條第5款之規定。
三、經查，受刑人甲○○於附表編號 1所犯之以詐術使開標發生
    不正確結果罪，經本院於93年1月30日以93年度簡字第4號判
    處有期徒刑 3月確定，先於93年9月6日易科罰金執行完畢，
    此有臺灣高等法院被告前案紀錄表1份及收據3紙附卷可稽，
    又其於附表編號 2所犯之未依規定領有廢棄物清除許可文件
    從事廢棄物清除罪，係於附表編號1所示案件判決確定前之9
    2年7月14日所犯，兩罪合於數罪併罰之規定，揆諸前開說明
    ，自應以法院所定應執行刑之刑執行期滿，始謂執行完畢，
    是附表編號1所處之有期徒刑3月不能認為已執行完畢，而受
    刑人於附表編號1所示之犯罪時間係於96年4月24日以前，符
    合中華民國96年罪犯減刑條例第 2條第1項第3款之規定，所
    犯復無同條例其他所定不得減刑之事由。從而，前開聲請意
    旨，本院經核尚無不合，應予准許，併援引臺灣臺東地方法
    院檢察署受刑人甲○○減刑及定應執行刑案件一覽表資為附
    表。又減刑裁定，應依原判決時所應適用之相關法律定之，
    尚不生新舊法比較適用之問題業如上述，是本件減刑部分，
    仍應逕行適用修正前之刑罰規定，至定應執行刑部分，經前
    揭新舊法比較結果，修正後刑法規定並非較有利於受刑人，
    自應適用受刑人行為時即修正前刑法第51條第 5款之規定，
    定其應執行之刑。另關於定應執行刑後，有關易科罰金之諭
    知及折算標準部分，受刑人於附表所犯均係法定最重本刑為
    5年以下有期徒刑之罪，而受刑人於附表編號2所列犯罪日期
    之行為時刑法即90年1月4日修正之刑法第41條乃明定為「犯
    最重本刑為5年以下有期徒刑以下之刑之罪，而受6個月以下
    有期徒刑或拘役之宣告，因身體、教育、職業、家庭之關係
    或其他正當事由，執行顯有困難者，得以1元以上3元以下折
    算1日，易科罰金。但確因不執行所宣告之刑，難收矯正之
    效，或難以維持法秩序者，不在此限。併合處罰之數罪，均
    有前項情形，其應執行之刑逾6月者，亦同」，嗣於94年2月
    2 日修正公布，95年7月1日施行之刑法第41條則規定為「犯
    最重本刑為5年以下有期徒刑以下之刑之罪，而受6個月以下
    有期徒刑或拘役之宣告者，得以新臺幣1,000元、2,000元或
    3,000元折算1日，易科罰金。但確因不執行所宣告之刑，難
    收矯正之效，或難以維持法秩序者，不在此限。前項規定於
    數罪併罰，其應執行之刑未逾6月者，亦適用之」，而94年2
    月2日修正公布，並自95年7月1日施行之刑法施行法第3條之
    1第3項則規定「於94年1月7日刑法修正施行前犯併合處罰數
    罪中之一罪，且該數罪均符合第41條第 1項得易科罰金之規
    定者，適用90年1月4日修正之刑法第41條第 2項規定」，是
    依修正前刑法第41條第2項，併合處罰之數罪均有同條第1項
    情形，其應執行之刑雖逾 6月，亦適用易科罰金之規定。又
    關於95年7月1日修正施行前之易科罰金折算標準，依廢止前
    罰金罰鍰提高標準條例第 2條前段規定（業已於95年7月1日
    廢止），乃係就原定數額提高為100倍折算 1日，因而95年7
    月1日修正施行前刑法第41條第1項前段之易科罰金折算標準
    ，應以銀元300元折算1日，經折算為新臺幣後，則以新臺幣
    900元折算1日。準此，本件定應執行刑後易科罰金之諭知及
    其折算標準，依刑法第2條第1項前段及刑法施行法第3條之1
    第3項規定，自應適用如附表編號2行為時即95年7月1日修正
    施行前刑法第41條第1項前段、第2項及廢止前罰金罰鍰提高
    標準條例第2條前段規定，併諭知易科罰金及其折算標準。
四、爰依中華民國96年罪犯減刑條例第2條第1項第3款、第8條第
    1項、第3項、第11條、第12條，刑法第2條第1項前段、第53
    條、修正前第51條第 5款、修正前第41條第1項前段、第2項
    ，刑法施行法第3條之1第 3項，廢止前罰金罰鍰提高標準條
    例第2條前段，裁定如主文。
中    華    民    國    99    年     8    月    30    日
                  刑事第四庭  法  官  劉正偉
以上正本證明與原本無異。
如不服本裁定，應於裁定送達後5日內向本院提出抗告狀（須附
繕本）。
「切勿逕送上級法院」
                              書記官  姚佳華
中    華    民    國    99    年    9     月    1     日
附表：

司法院資訊處製作；財團法人民間司法改革基金會備份。
